最高法院刑事判決
                                   111年度台上字第4187號
                                   111年度台上字第4190號
上  訴  人  柯勝偉                    




上列上訴人因違反毒品危害防制條例等罪案件，不服臺灣高等法
院臺南分院中華民國111年5月31日第二審判決（111 年度上訴字
第512、513號，起訴案號：臺灣嘉義地方檢察署109年度偵字第2
960、2961、5995號，追加起訴案號：同署109年度偵字第8503號
），提起上訴，本院判決如下：
    主  文
上訴駁回。
    理  由
一、按刑事訴訟法第377 條規定，上訴於第三審法院，非以判決
    違背法令為理由，不得為之。是提起第三審上訴，應以原判
    決違背法令為理由，係屬法定要件，且必須依據卷內資料為
    具體之指摘，並足據以辨認原判決已具備違背法令之形式，
    始屬相當。本件經第一審調查審理結果，認定上訴人柯勝偉
    有如其判決犯罪事實欄一所載，於民國109年4月1 日與黃建
    智（另由第一審法院通緝中）共同販賣含有第三級毒品「4-
    甲基甲基卡西酮」、「3,4-亞甲基雙氧苯基乙基胺戊酮」成
    分之毒品咖啡包5 包予佯裝為買家之警察，而遭當場查獲未
    遂；及如其判決犯罪事實欄二所載，於109年3月20日同時販
    賣含有上揭第三級毒品成分之毒品咖啡包2 包予未成年人蔡
    ○嶧（94年2 月生，上訴人於行為時主觀上不知蔡○嶧為未成
    年人），及販賣第三級毒品愷他命1 包予林建宏，得款依序
    為新臺幣（下同）1,000元及1,700元（下稱事實二）之犯行
    ，因而論上訴人以犯修正前毒品危害防制條例第4條第6項、
    第3項之共同販賣第三級毒品未遂及修正前同條例第4條第3
    項之販賣第三級毒品各1罪，每罪均依修正前同條例第17條
    第2 項關於在偵審中均自白之規定予以減輕其刑，復就其所
    犯共同販賣第三級毒品未遂部分，再依同條例第17條第1 項
    關於供出毒品來源規定及刑法第25條第2 項關於未遂犯規定
    遞予減輕其刑後，分別量處有期徒刑2年、有期徒刑3年8 月
    ，及諭知相關沒收、沒收追徵之判決。第一審判決後，上訴
    人明示僅就第一審判決其中關於量刑部分提起上訴，經原審
    審理結果，認第一審判決之量刑尚屬妥適，並無違法或失當
    之情形，因而維持第一審關於科刑部分之判決，而駁回上訴
    人在第二審對於第一審判決關於量刑部分之上訴，已詳述其
    所憑證據及裁量論斷之理由。核其所為之論斷，俱有卷內資
    料可資覆按，從形式上觀察，原判決並無足以影響其判決結
    果之違法情形存在。
二、上訴人上訴意旨略以：伊於偵審中皆坦承犯行，態度良好；
    復為家庭經濟支柱，倘入監服刑，家人生活堪慮。且其自幼
    即失雙親，因一時不察而誤觸法網，客觀上非無堪予憫恕之
    情。且其關於第一審判決事實二部分所供出之毒品來源，亦
    同為黃建智。原判決未併依毒品危害防制條例第17條第1 項
    供出毒品來源規定，就其所犯上揭販賣第三級毒品部分減輕
    其刑，亦未就其所犯上揭2 罪，另適用刑法第59條規定酌減
    其刑，而維持第一審所量處之重刑，自有未當云云。
三、惟查卷內訴訟資料，上訴人所犯如第一審判決事實二所載部
    分，因其先後供述毒品之來源並不一致，檢察官並未因其供
    述而查獲黃建智，亦未對黃建智提起公訴，已據原判決於理
    由說明綦詳。上訴意旨徒憑己見，猶以上開情由指摘原判決
    未併依毒品危害防制條例第17條第1 項供出毒品來源規定予
    以減輕其刑為不當云云，依上述說明，顯非依據卷內訴訟資
    料執為指摘之適法第三審上訴理由。又是否適用刑法第59條
    規定酌減其刑，係屬法院在符合法定要件之情形下得依職權
    自由裁量之事項，原審縱未適用該條規定酌減上訴人之刑，
    亦不生違背法令之問題。原判決已具體敘明上訴人本件所犯
    販賣第三級毒品罪之法定刑度尚非苛重，且經適用相關規定
    予以減輕其刑以後，僅就其所犯2罪分別量處有期徒刑2年及
    有期徒刑3年6月，依其犯罪情狀，客觀上並無量處最低度刑
    猶嫌過重，或依其犯罪情狀有何特殊原因而情堪憫恕之情形
    ，因認尚無適用刑法第59條規定酌減其刑之餘地，已於理由
    內詳予說明，於法並無不合，自不能任意指摘為違法。本件
    上訴人上訴意旨並非依據卷內資料具體指明原判決之量刑，
    究有如何顯然逾越法律規範或濫用裁量權限之違法或不當情
    形，徒就原審刑罰裁量職權之適法行使，暨原判決已明確論
    斷說明之事項，任意指摘，顯不足據以辨認原判決已具備違
    背法令之形式，揆諸前揭規定及說明，其上訴均為違背法律
    上之程式，應併予駁回。
據上論結，應依刑事訴訟法第395條前段，判決如主文。
中　　華　　民　　國　 111　　年　　10　　月　　13　　日
                  刑事第一庭審判長法  官  郭　毓　洲
                                  法  官  林　靜　芬
                                  法  官  蔡　憲　德
                                  法  官  何　信　慶
                                  法  官  林　英　志
本件正本證明與原本無異
                                  書記官
中　　華　　民　　國　 111　　年　　10　　月　　17　　日